【裁判字號】    98,易,151
【裁判日期】    980521
【裁判案由】    贓物
【裁判全文】
臺灣臺南地方法院刑事判決               98年度易字第151號
聲  請  人  臺灣臺南地方法院檢察署檢察官
被      告  戊○○
上列被告因贓物案件，經檢察官聲請簡易判決處刑（97年度偵字
第9004號），本院認不宜依簡易判決處刑，改依通常程序審理，
判決如下：
    主  文
戊○○無罪。
    理  由
一、公訴意旨略以：被告戊○○明知向案外人己○○所購得由被
    害人甲○○所有之車牌號碼VN-9228號自用小客車係來路不
    明之贓物，竟仍於民國96年5月9日晚間8時許，基於故買贓
    物之犯意，在臺南縣歸仁鄉○○路235號由其開設之弘隆汽
    車保修廠，以新臺幣（下同）50000元代價，購買上開甲○○所有而於96年5月9日在臺南縣永康市○○街11巷17 號自
    宅前失竊之車牌號碼VN-9228號自用小客車，並於同年9月4
    日下午4時許，在上開弘隆汽車保修廠將該自用小客車以55,
    000元價格轉售予不知情之丁○○。嗣因該自用小客車於96
    年9月6日在臺南市○區○○路546號前為警尋獲，始循線查
    悉上情。因認被告涉犯刑法第349條第2項之故買贓物罪嫌。
二、按被告以外之人於審判外之陳述，雖不符刑事訴訟法第159
    條之1至之4之規定，而經當事人於審判程序同意作為證據，
    法院審酌該言詞陳述或書面陳述作成時之情況，認為適當者
    ，亦得為證據。刑事訴訟法第159條之5第1項定有明文。查
    證人即被害人甲○○、證人丁○○分別於警詢或偵查中之證
    述，雖均係被告以外之人於審判外之陳述，惟檢察官、被告
    於本院審判程序同意作為證據，且該等供述證據係由職司犯
    罪調查、偵查之警方及檢察官，依法定正當程序作成，查無
    顯不可信之情狀，本院審酌上情認屬適當，依上開規定，自
    得為證據。另交通部公路總局高雄區監理所97年7月22日高
    監車字第0970034211號函暨汽（機）車過戶登記書影本1紙
    ，要屬從事業務之人於業務上或通常業務過程所須製作之紀
    錄文書，且無顯有不可信之情況，依刑事訴訟法第159-4條
    第2款規定，亦有證據能力。
三、另按犯罪事實，應依證據認定之，無證據不得認定犯罪事實
    ；又不能證明被告犯罪者，應諭知無罪之判決；刑事訴訟法
    第154條第2項、第301條第1項分別定有明文。次按認定不利
    於被告之證據須依積極證據，苟積極證據不足為不利於被告
    事實之認定，即應為有利被告之認定，更不必有何有利之證
    據；又被告否認犯罪所持之辯解，縱屬不能成立，仍非有積
    極證據足以證明其犯罪行為，不能遽為有罪之認定；且認定
    犯罪事實所憑之證據，雖不以直接證據為限，間接證據亦包
    括在內，然而無論直接或間接證據，其為訴訟上之證明，須
    於通常一般之人均不致有所懷疑，而得確信其為真實之程度
    者，始得據為有罪之認定。最高法院30年上字第816號、30
    年上字第1831號、76年台上字第4986號分別著有判例可資參
    照。
四、查公訴人認被告涉犯故買贓物罪嫌，無非係以：
(一)、車牌號碼VN-9228號自用小客車係被害人甲○○所有，並於
    96年5月9日在臺南縣永康市○○街11巷17號自宅遭竊，業據
    被害人甲○○指訴綦詳，並有交通部公路總局高雄區監理所
    97 年7月22日高監車字第0970034211號函暨汽（機）車過戶
    登記書影本1紙附卷可稽。
(二)、被告平日即從事中古車輛買賣，買賣權利車時均會徵信，且
    知悉可向監理機關查證車輛是否確有向銀行借款情事，亦據
    其偵查中供陳在卷。被告既明知車主係甲○○而非己○○，
    復未進一步確認該自用小客車來源猶加以買受，足認有故買
    之贓物。
(三)、證人己○○、黃俊賢並非從事中古車買賣之人，被告戊○○
    亦知悉購買權利車需要徵信等情，在無信賴證人己○○之任
    何基礎上，被告戊○○空言辯稱：因為太信任己○○，想說
    她不會騙我，而且她拿給我的證件都是真的，所以才沒去查
    云云，為事後卸責之詞，不足採信。
五、訊據被告被告戊○○堅決否認有何故買贓物犯行，辯稱：因
    為與買車之前手己○○熟識，且購買該車時該車鑰匙為原廠
    鑰匙、車門鎖亦未遭破壞、行照也為正本，故疏未查尋該車
    是否為失竊車輛等語。
六、經查：
(一)、車牌號碼VN-9228號自用小客車係被害人甲○○所有，並於
    96年5月9日在臺南縣永康市○○街11巷17號自宅遭竊，業據
    被害人甲○○指訴綦詳，並有交通部公路總局高雄區監理所
    97年7月22日高監車字第0970034211號函暨汽（機）車過戶
    登記書影本1紙附卷可稽，被告就此事實復不爭執，故被告
    向證人己○○購入之VN-9228號自用小客車要屬贓車，要無
    疑問。
(二)、惟按刑法第349條關於贓物罪之規定，係針對行為人「故意
    」收受、搬運、寄藏、故買或牙保贓物，而在事後助成他人
    財產犯罪目的之惡性予以處罰，並非藉此課一般人民以協助
    追贓之責。從而故買贓物之罪責成立與否，實取決於能否積
    極證明行為人於收受該財產標的時，對於該標的物之不明來
    源具有認識，並出於犯罪之故意予以收受，致使原所有權人
    難以追及或回復為斷。苟未能證明被告自始有此犯意，縱然
    該標的物確為被告所持有或購入，均無從推斷被告於持有或
    購入標的物之初，主觀上即具有贓物之不法認識。又按刑法
    上贓物罪之成立，須行為人於收受之初即對其所收受之物係
    屬贓物有所認識，始足當之。否則，因缺乏犯罪之故意，自
    難成立該罪。另「明知為贓物，仍故意買受」，為故買贓物
    之構成要件，其中「明知」「故意」均屬一主觀狀態，僅能
    依事後之客觀事證加以證明，而故意買受贓物，通常得以下
    列二種客觀事證證明，一為行為人無法說明取得贓物之來源
    ；一為以低於市價購入並進而以高價轉手賣出，賺取暴利，
    故本件被告是否有有故買贓物之故意，當得以上開兩要件檢
    視之。經查：
１、VN-9228號自用小客車係被告自證人己○○處購入，而被告
    與證人己○○已相識5、6年，此質之被告之辯解及證人己○○於警詢及偵查中之證詞，均互核一致，故被告非自不詳人
    士購入上開自用小客車，而得證明其取得車輛之來源。再參
    諸本件被告購車之過程，係被告先行打電話予證人己○○，
    要求其是否有車輛出售，因證人己○○當時在銀行工作，認
    識車商黃俊賢，遂因此輾轉購得VN-9228號自用小客車，此
    情亦據證人己○○於97年7月10日檢察官訊問時證稱在卷（
    97偵9004號卷P5-6），而衡諸被告此購車過程亦與一般購買
    贓物，係由不詳姓名之人前來販售，且無法提出任何合法證
    件之情形，大相逕庭。況且證人己○○出售VN-9228號自用
    小客車時，同時提出車輛之原廠鑰匙、行照及被害人甲○○
    之身分證，而身為修車廠老板之被告復進一步檢視該自用小
    客車，發現車門鎖並未遭破壞，此情不惟據被告早於警詢時
    已陳稱在卷，核亦與證人己○○96年9月7日警詢中證稱相符
    基此，被告辯稱因信任證人己○○，致未詳查所收購之VN-9
    228號自用小客車是否為失竊之贓車，非無所據而可採信。
    公訴人以證人己○○、黃俊賢並非從事中古車買賣之人，被
    告戊○○亦知悉購買權利車需要徵信等情，因認被告上開所
    辯係事後卸責之詞，不足採信云云，恐屬推測之詞，非無合
    理懷疑之處，尚無可採。
２、被告係以權利車之方式向證人己○○以五萬元之價格購入VN
    -9228號自用小客車，再以五萬五千元之價格同樣以權利車
    之方式轉手賣予證人丁○○一節，均經證人己○○、證人丁○○於警詢及偵查中證稱在卷，核與證人乙○○與本院中證
    述被告以四、五萬元之價格，亦大致相符，此外復有被告與
    證人丁○○間96年9月4日中古汽車買賣（切結）合約書一紙
    在卷可稽（警卷21頁），從而被告並無以低於市價購入並進
    而以高價轉手賣出，賺取暴利之情形，此情亦與一般收購贓
    物意在轉手圖取暴利迥異。
七、綜上所查，被告固有買收贓車之事實，惟依卷內所存事證，
    並無證據證明被告「明知為贓物，仍故意買受」之主觀犯意
    ，被告雖自承本件因一時信任他人致未能上網查明所收購之
    車輛是否為失竊之車輛，充其量亦僅有過失，惟刑法第349
    條關於贓物罪並無處罰過失犯之規定。此外復查無其他積極
    證據足資證明被告有何故買贓物犯行，應認被告犯罪尚屬不
    能證明，揆諸前揭說明，自應為被告無罪之諭知。
八、據上論斷，應依刑事訴訟法第301條第1項，判決如主文。
本案經檢察官丙○○到庭執行職務。
中    華    民    國    98    年    5     月    21    日
                  刑事第七庭    審判長法  官  賴純慧
                                      法  官  田幸艷
                                      法  官  鄧希賢
以上正本證明與原本無異。
如不服本判決應於收受本判後10日內向本院提出上訴書狀，並應
敘述具體理由。其未敘述上訴理由者，應於上訴期間屆滿後20日
內向本院補提理由書狀（均須按他造當事人之人數附繕本）「切
勿逕送上級法院」。
                                      書記官  林怡芳
中    華    民    國    98    年    5     月    21    日


司法院資訊處製作；財團法人民間司法改革基金會備份。
